臺灣臺中地方法院民事簡易判決  
110年度豐簡字第792號
原      告  兆豐產物保險股份有限公司

法定代理人  梁正德  
訴訟代理人  陳茂豐  

複代理人    林嘉鴻  
被      告  謝正富  
上列當事人間請求損害賠償事件，本院於民國111年11月8日言詞
辯論終結，判決如下：
    主      文
一、被告應給付原告新臺幣143,700元，及自民國110年11月9日
    起至清償日止，按週年利率百分之五計算之利息。
二、訴訟費用由被告負擔。
三、本判決得假執行。但被告如以新臺幣143,700元為原告預供
    擔保後，得免為假執行。
    事實及理由
甲、程序部分：按訴狀送達後，原告不得將原訴變更或追加他訴
    ，但擴張或減縮應受判決事項之聲明者，不在此限，民事訴
    訟法第255條第1項第3款定有明文。本件原告於起訴時，原
    聲明請求：被告蕭實、謝正富應共同連帶賠償原告新臺幣(
    下同)287,400元，及自不當得利之翌日（即民國95年12月7
    日）起至清償日止，按週年利率5％計算之利息（見本院豐簡
    卷第17頁）。嗣於訴狀送達後，因被告蕭實與原告達成和解
    ，並賠償原告143,700元，經原告具狀撤回對被告蕭實之起
    訴（見本院豐簡卷第85頁至第86頁），並減縮訴之聲明如下
    述，揆諸上開規定，應予准許。
乙、實體部分：
壹、原告起訴主張：
一、被告為詐取汽車失竊保險理賠，透過有相同犯意聯絡之訴外
    人柯玉利（已於106年12月7日死亡）及其女友蕭實協助，先
    由被告出資低價購入曾於94年3 月17日發生重大車禍造成嚴
    重車損之車牌號碼0000-00 號自用小客車並予以整修後，利
    用產物保險公司無從向上溯源查知前二任車主保險狀況（含
    是否發生重大事故影響車輛價值）之漏洞，先將該車於94年
    8 月23日過戶至其車行人頭即訴外人周藝樺（原名周珮鈴）
    名下，再輾轉於同年9 月21日將該車過戶至蕭實名下，並向
    交通部公路總局臺中區監理所豐原監理站重新申領得車牌號
    碼0000-00 號牌（下稱系爭車輛），再由蕭實提供證件予被
    告向原告投保系爭車輛之汽車竊盜損失險【保險期間自 94
    年10月5日起至95年10月5日止，保險金額為新臺幣（下同）
    794,100元】，使原告因無法查知該車曾發生重大車禍致陷
    於錯誤而高估該車價值，並同意以上述金額承保。嗣於保險
    期間即將屆滿前，蕭實、柯玉利便即依被告之指示，於95年
    10月1 日下午，依計畫將該車開至臺中市西屯區市政北七路
    與惠民路口停放後離開，再由自蕭實、柯玉利處取得該車鑰
    匙之被告，於同日22時許，前往約定地點佯裝竊取而將該車
    駛離，並交由訴外人陳經成變賣牟利。復由蕭實於95年10月
    1日22時許，至臺中市政府警察局第六分局市政派出所，未
    指定犯人，向受理警員謊報系爭車輛在臺中市西屯區市政北
    七路與惠民路口遭竊，進而取得臺中市政府警察局車輛協尋
    電腦輸入單（編號H09510LOST00409號）後，即持以向原告
    申請保險金之理賠，致使原告陷於錯誤，誤認該車確實遭竊
    ，遂於95年10月1 日匯入287,400元之保險理賠金至蕭實之
    聯邦商業銀行台中分行帳號000000000000帳戶內，再交由被
    告取得。 
二、爰依民法不當得利、侵權行為之法律關係，提起本訴，請求
    擇一為對原告有利之判決。因蕭實已賠償原告143,700元，
    爰請求被告給付剩餘之款項。並聲明：被告應給付原告143,
    700元，及自起訴狀繕本送達翌日起至清償日止，按週年利
    率5％計算之利息。
貳、被告答辯則以：此部分事實經蕭實在刑事案件一審中證述與
    被告無關，刑事二審審理時，蕭實亦到庭具結證稱此事確與
    被告無關，且有蕭實自白書為證，足徵確非被告所為。刑事
    案件二審仍在調查中，如經刑事確定判決認定被告涉犯此部
    分犯行，始願予賠償。並聲明：原告之訴駁回。
參、本院之判斷：
一、刑事訴訟判決所認定之事實，固非當然有拘束民事訴訟判決
    之效力，但民事法院調查刑事訴訟原有之證據，而斟酌其結
    果以判斷事實之真偽，並於判決內記明其得心證之理由，即
    非法所不許（最高法院67年台上字第2674號及49年台上字第
    929號判例意旨參照），是本院自得調查刑事訴訟中原有之
    證據，斟酌其結果以判斷其事實。
二、經查：
　㈠原告主張車牌號碼0000-00 號自用小客車於上開時間，先後
    過戶至周藝樺、蕭實名下，並重新申領得車牌號碼0000-00 
    號牌照，向原告投保系爭車輛之汽車竊盜損失險。嗣蕭實於
    95年10月1 日至臺中市政府警察局第六分局市政派出所陳稱
    系爭車輛在臺中市西屯區市政北七路與惠民路口遭竊，進而
    取得臺中市政府警察局車輛協尋電腦輸入單，持以向原告申
    請保險金之理賠，經原告於95年10月1 日匯入287,400元之
    保險理賠金至蕭實前揭銀行帳戶內等情，有系爭車輛之車輛
    詳細資料報表(車籍資料)、重大車損資料、失車案件基本資
    料詳細畫面報表(報案失竊紀錄)、原始過戶資料、投保資料
    在卷可參（見臺中地檢署偵29140號卷，下稱偵29140號卷，
    卷九第201頁、第203頁、207頁、第209頁至第215頁、第217
    頁至第221頁，影本見本院豐簡卷第669頁至第687頁），此
    部分事實堪以認定。
　㈡證人蕭實於106年10月17日第一次警詢時陳稱：系爭車輛是於92年4 月由謝正富開立車行提供，柯玉利介紹我向謝正富辦理，我只負責將證件交給謝正富，辦完過戶後，直接就將該車交付給我使用，我作為上下班交通工具。系爭車輛購車款項全權由謝正富辦理，如何支付我不清楚，投保之產物保險我也不清楚，是由謝正富投保，謝正富提供保險契約，我親自簽名，保費是謝正富提供，由我支付。我去警察局謊報系爭車輛失竊後，是我向產物保險公司申請理賠，也是由謝正富全權辦理，理賠金由謝正富拿走等語（見偵29140號卷一第421頁至第429頁，影本見本院豐簡卷第275頁至第283頁）。於同日第二次警詢時供稱：謝正富會叫人把系爭車輛偷走後，會通知我於何時可以去報車輛失竊案。保險理賠金匯入我的帳戶後，謝正富會親自來我家拿取保險理賠金等語（見偵29140 號卷一第437頁至第439頁，影本見本院豐簡卷第289頁至第291頁）。嗣於同日偵查中，復具結證稱：94年3月17日我有過戶車牌號碼0000-00 號自小客車，之後重新領牌為車牌0000-00號，車子顏色好像是白色。系爭車輛購買的錢是謝正富自己處理，我只是借證件，我不知道車子跟誰購買。我有同意要將系爭車輛辦理保險，這是謝正富安排的，不記得是謝正富拿錢給我保險，還是謝正富去辦理。95年10月2日謝正富通知我說系爭車輛已經開走，叫我去將系爭車輛報失竊，因為車主是我，後來也是謝正富指示我去辦理失竊保險理賠，理賠的錢匯到我的帳戶，我領出後交給謝正富。系爭車輛從過戶、報案失竊到請領理賠金過程，柯玉利均知情等語（見偵29140號卷一第490頁至491頁，影本見本院卷第300頁至第301頁）。依蕭實上開所述，已明確證稱有配合被告及柯玉利之安排，謊報系爭車輛失竊，以向原告詐領保險金等事實。
　㈢被告於106年10月19日本院刑事庭法官訊問時，對檢察官聲請
    羈押之犯罪事實編號二十一（即系爭車輛詐領保險金部分）
    供稱：沒有意見，我承認事實。系爭車輛原來發生重大車損
    ，由我低價購入整修，先後過戶給我公司會計周藝樺及蕭實
    。周藝樺、蕭實是人頭，車子也給他們開，後來假裝失竊，
    詐領保險金等語（見本院106年度聲羈字第673號卷，下稱聲
    羈卷，第50頁，影本見本院豐簡卷第403頁），而詳予交代
    系爭車輛詐領保險金之過程。被告當時選任辯護人亦答稱：
    被告在警詢、偵訊中全盤否認，但是收到檢察官聲押書之後
    ，辯護人有與被告討論，只要有做過，就不要否認，所以法
    官訊問的時候（聲請羈押犯罪事實）編號11、14、15、16、
    17、20、21（即系爭車輛部分）、22、23、24、25、26這些
    都坦白承認等語（見聲羈卷第52頁，影本見本院豐簡卷第40
    7頁），亦表示在與被告討論後，被告始為此部分承認犯罪
    之自白。而觀被告於同日偵訊時，對於檢察官聲請羈押之犯
    罪事實6、9、16、17、18、19均予以否認（影本見本院豐簡
    卷第398頁至第407頁），可見被告對於當時被訴事實，確非
    一昧承認，而係有所區別，更證其應確有參與系爭車輛詐領
    保險金事宜，始會就此部分犯行坦認無訛。佐以被告嗣於10
    7年1月24日警詢時，仍自承：系爭車輛我忘記我跟誰買的，
    買了以後用周藝樺名義登記。蕭實曾經叫我幫他處理掉一部
    車，他去報失竊，但是是不是這一台我記不起來，但我猜可
    能是這一台。蕭實有丟過二台車，一台車是在他家失竊的，
    那台是2820，他失竊時有告訴我。另外蕭實曾要我幫忙他處
    理一部車，所以應該就是這一台車（即系爭車輛）；是蕭實
    在現場（失竊地點）把鑰匙交給我後，我把車開走，地點忘
    記了，我車子開走後是給陳經成等語（見偵29140號卷十一
    第144頁至第145頁，影本見本院豐簡卷第325頁至第327頁）
    ，亦承認有此部分犯行。而經本院刑事庭當庭勘驗被告上開
    警詢錄影光碟，可見被告接受詢問時，不但其所委任之選任
    辯護人始終在場，且詢問筆錄之員警係以一問一答之方式問
    案，當場以電腦鍵入製作警詢筆錄，有本院刑事庭109年7月
    16日準備程序筆錄在卷為憑（見本院刑事卷四第563頁，影
    本見本院豐簡卷第665頁），質之被告並自承：警詢筆錄製
    作過程沒有意見，都是我自己說的等語（見本院刑事卷四第
    563頁，影本見本院豐簡卷第665頁），足認其於警詢所述，
    確實出自其本意，且其自白情節與證人蕭實上開偵訊時證述
    內容，亦互核相符，自堪信為真。　　
　㈣被告雖辯稱證人蕭實已具結證稱本件確與被告無關等語。然
    查：
　　⒈證人蕭實雖於本院刑事庭一審審理時，改口供稱：當時因為我老公柯玉利癌症住院接受治療，怕他受牽連，為了保護他，才說是謝正富指使的，其實我跟謝正富不熟，也沒有通聯等語（見本院刑事卷二第19頁，影本見本院豐簡卷第423頁）。嗣並證稱：我名下車號0000-00 號自用小客車（即系爭車輛）平常是柯玉利在開車使用，柯玉利開出去以後，回來跟我講說車子不見了，因為我是車主，我才在他的陪同下去警察局報案。之前在警察局或檢察署陳述有關車子失竊的內容都不實在，那時候是因為柯玉利癌症住院治療，怕他受到牽連被抓，沒辦法安心治病，所以才這樣說。因為警察一來就跟我講說柯玉利跟謝正富是同一夥，警察沒有逼我要怎麼說，我為了保護柯玉利，所以才說謝正富。保險金就是柯玉利拿走的，存摺印章全部交給他等語（見本院刑事卷三第213頁至第225頁，影本見本院豐簡卷第434頁至第497頁）。嗣於刑事案件二審審理時，又具結證稱：我是系爭車輛的人頭，是柯玉利的人頭，不是謝正富的人頭。我在警察局是為了保護柯玉利才說是謝正富，我只有說柯玉利知情，沒有說他有做，只是單純知情而已。108年7月5日自白書是我寫的，上面寫說「實際上我跟謝正富並不熟也沒有通聯，我也沒有當面拿給他」等語是實在的，這部車都是柯玉利在開，貸款也是柯玉利在繳，保險費也是柯玉利支付。因為我沒有付錢，所以是柯玉利付的，不然是誰付。保險理賠金核撥後，是柯玉利叫我把存摺、印章拿給柯玉利去領，後來錢去哪裡我也不知道等語（見本院豐簡卷第123頁至第137頁），並有被告提出之蕭實自白書1份在卷可參（見本院豐簡卷第719頁）。然蕭實既經警察告知已認定柯玉利、謝正富為同夥，其若擔心柯玉利受到牽連，理應表示柯玉利對此毫不知情，何需供稱柯玉利知情，而坐實警方推論，使柯玉利日後仍有接受偵查機關調查之風險？其此部分所辯，實與常情有違。又證人蕭實就系爭車輛報案失竊、請領理賠金等過程之敘述，與被告於警詢、偵訊時所辯，確屬相符，已如前述。衡諸常理，如其所述非屬實情，自不至於恰巧與被告所述無異。
　　⒉再者，證人蕭實初始接受警詢、偵訊時為106年10月17日，被告於聲羈庭中坦承犯行時則為106年10月19日。對照證人蕭實證稱：柯玉利是106年12月7日過世，案發後沒多久過世等語（見本院豐簡卷第136頁），佐以被告於本院刑事一審審理時辯稱：我之前坦承這件事，是被警察誘導的，我在檢察官偵訊的時候所述完全錯誤。偵查中會這麼說，是因為陳經成死了10幾年了，柯玉利交代說要把事情推給死人，這樣才會沒事等語（見本院刑事卷四第383頁，影本見本院豐簡卷第539頁），堪認應係因柯玉利事後過世，蕭實及被告始翻異前詞，將本案全盤推給已死亡之柯玉利，以求脫免自身罪責。
　㈤綜上所述，原告主張之侵權行為事實，堪認為真。證人蕭實翻異前詞，改口辯稱被告未參與系爭車輛詐領保險金事宜等語，應屬事後迴護之詞，尚非可採。　　
肆、按因故意或過失，不法侵害他人之權利者，負損害賠償責任
    ；數人共同不法侵害他人之權利者，連帶負損害賠償責任，
    民法第184條第1項前段、第185條第1項前段分別定有明文。
    而數人共同不法侵害他人之權利者，對於被害人所受損害之
    所以應負連帶賠償，係因數人之行為共同構成違法行為之原
    因或條件，因而發生同一損害，具有行為關連共同性之故（
    最高法院84年度台上字第658 號判決意旨參照），是以，加
    害人於共同侵害權利之目的範圍內，各自分擔實行行為之一
    部，而互相利用他人之行為，以達其目的者，仍不失為共同
    侵權行為人，而應對於全部所發生之結果，連帶負損害賠償
    責任（最高法院78年度台上字第2479號判決意旨參照）。被
    告與蕭實共謀向原告詐領保險金，致原告受有損害，揆諸前
    開規定，其等為共同侵權行為人，應對原告負連帶賠償責任
    。
伍、按連帶債務之債權人，得對於債務人中之一人或數人或其全
    體，同時或先後請求全部或一部之給付。連帶債務未全部履
    行前，全體債務人仍負連帶責任。民法第273條第1項、第2
    項定有明文。再按連帶債務人相互間，除法律另有規定或契
    約另有訂定外，應平均分擔義務；因連帶債務人中之一人為
    清償、代物清償、提存、抵銷或混同而債務消滅者，他債務
    人亦同免其責任，民法第280條本文、第274條分別定有明文
    。經查，原告因被告與蕭實之行為，受有287,400元之損害
    ，已如前述，其等自應就前開損害負連帶賠償責任。而原告
    前已與蕭實以143,700元達成和解，為原告所陳報在卷（見
    本院豐簡卷第85頁），就其清償範圍內，被告亦同免責任。
    是原告請求被告給付剩餘之143,700元，即屬有據。
陸、綜上所述，原告依侵權行為之法律關係，請求被告給付143,
    700元，及自起訴狀繕本送達翌日即110年11月9日起（見本
    院豐簡卷第59頁送達證書）至清償日止，按週年利率5％計算
    之利息，為有理由，應予准許。原告依侵權行為法律關係所
    為之請求既有理由，就原告依不當得利法律關係所為之主張
    ，即無庸再予審究，僅此敘明。
柒、本件原告勝訴部分，為民事訴訟法第427條第1項適用簡易程
    序所為被告敗訴之判決，依民事訴訟法第389條第1項第3款
    規定，應依職權宣告假執行。又被告固未陳明願供擔保免為
    假執行，然本院依衡平原則，仍酌定相當擔保金額准許之。
     
捌、兩造其餘攻擊或防禦方法及證據，經本院斟酌後，認為均不
    足以影響本判決之結果，自無逐一詳予論駁之必要。
玖、訴訟費用之負擔：民事訴訟法第78條。
中　　華　　民　　國　　111 　年　　11　　月　　24　　日
                      臺灣臺中地方法院豐原簡易庭
                                  法　官　段奇琬
以上正本係照原本作成。
如不服本判決，應於送達後20日內，向本院提出上訴狀並表明上
訴理由，如於本判決宣示後送達前提起上訴者，應於判決送達後
20日內補提上訴理由書（須附繕本）。如委任律師提起上訴者，
應一併繳納上訴審裁判費。
中　　華　　民　　國　　111 　年　　11　　月　　24　　日
                                  書記官　王政偉